臺灣高等法院高雄分院刑事判決　　　　　 94年度軍上字第6號
　　上　訴　人
　　即　被　告　甲○○
　　上　訴　人
　　即　被　告　乙○○
上列上訴人等因違反製造販賣軍火等案件，不服國防部高等軍事
法院高雄分院中華民國93年12月7 日93年高判字第183 號判決，
提起上訴，本院判決如左：
    主    文
原判決撤銷，發回國防部高等軍事法院高雄分院。
    理    由
一、原審判決略以：「被告甲○○與被告乙○○分別係海軍陸戰
    隊司令部補保大隊補給中隊及陸軍摩步第298 旅第1 營第2
    連一兵，2 人為朋友關係，因缺錢花用，遂起販賣改造槍枝
    詐財之犯意聯絡，自92年4 月份起，由被告乙○○先在網路
    網站刊登販賣槍枝、手機及家庭代工等廣告，藉以詐財得利
    （詐欺部分由內政部警政署刑事警察局續行調查）後，並伺
    機尋找可供販賣之槍枝或主要組成零件來源，緣被告甲○○
    於92年七、八月間某日（確定日期不詳），利用在該管左營
    營區中興庫房擔任打掃公差時機，發現閒置於該庫房內，屬
    海軍陸戰隊補保大隊補給中隊維修汰換，完成報廢程序之6
    枝槍管，並利用休假離營之機會攜出藏置家中，繼而將此事
    告知被告乙○○，並將其中3 枝槍管交給被告乙○○研究改
    造，被告乙○○再利用先前於92年9 月2 日，向「雅虎國際
    資訊股份有限公司」申請設立之「槍枝園地」、「愛槍者的
    天堂」等2 個家族網站及電子郵件信箱，張貼販賣槍枝訊息
    ，並在網站上留下其自網路跳蚤市場所購得之人頭帳戶（戶
    名為：莊振廣，銀行：彰化銀行大順分行，帳號：00000000
    000000號），以供人匯款，用以詐騙錢財。嗣民人劉坤南以
    其女友吳秀月之名義向被告乙○○購買槍枝，並於92年9 月
    22日及同年月30日，分別2 次匯款新台幣（下同）12萬元及
    8 萬元至前述帳號內後，由被告乙○○將其中1 枝四五手槍
    槍管，套裝在模型槍上，加以改造完成後，寄送吳秀月，所
    得款項則由被告乙○○及甲○○2 人花用殆盡。因而撤銷國
    防部南部地方軍事法院之判決，依想像競合犯及牽連犯關係
    ，從一重改判論處被告甲○○、乙○○共同未經許可，販賣
    軍用武器之主要組成零件罪刑，固非無見。
二、惟按有罪判決書事實之認定與理由之說明必須互相一致，倘
    若事實之認定與理由之說明不相一致，則構成軍事審判法第
    197 條第14款規定之判決理由矛盾或理由不備之情形；又該
    條第12款亦規定：已受請求之事項未予判決者，其判決當然
    違背法令。又按實質上或裁判上一罪，於刑事訴訟法屬同一
    案件，其訴訟法上係一個訟訴客體，無從分割，故其法律上
    之事實關係仍屬一個，就一部起訴，其效力及於全部，法院
    自應就全部於調查審理後為妥適之判決。
三、經查：
（一）國防部南部地方軍事法院檢察署檢察官起訴書於犯罪事實
      欄中記載：「乙○○、甲○○為朋友關係，因缺錢花用，
      基於意圖為自己不法所有之犯意聯絡，自92年4 月份起，
      先在網路跳蚤市場之分類廣告－玩具市場網站刊登販賣槍
      枝、手機及家庭代工等廣告藉以詐財得利（詐欺部分發交
      內政部警政署刑事警察局續行調查中）後，於同年10月底
      （確定日期不詳），因甲○○在該管左營營區中興庫房出
      公差時，發現該管待鑑定報廢之國軍制式四五手槍槍管6
      支置於庫房旁山坡地上無人收管，竟意圖為自己不法之所
      有予以竊取，並利用休假離營之機會攜出藏置家中，繼將
      此事告知乙○○，2 人食髓知味遂另起販賣改造槍枝『詐
      財』之犯意聯絡，先將其中3 枝槍管交給乙○○研究改造
      ，再由乙○○另設立『槍枝園地』及『愛槍者的天堂』家
      族網站刊登販賣槍枝之廣告，且分由乙○○及黃柏嘉負責
      接洽，嗣有1 名吳姓女子上網訂購，並利用乙○○所設『
      莊振廣』人頭帳戶支付新台幣十餘萬元價錢後，由乙○○
      將其中1 枝四五手槍槍管套裝在模型槍寄送該吳姓女子，
      所得金錢經乙○○、甲○○、黃柏嘉3 人花用於飲酒、唱
      歌、修車及購買道具槍等殆盡‧‧‧」等語。然而，原判
      決於事實欄中則稱：「‧‧‧緣甲○○於92年七、八月間
      某日（確定日期不詳）‧‧竟意圖為自己不法之所有而竊
      得該6 枝槍管‧‧‧並將其中3 枝槍管交給乙○○研究改
      造，乙○○再利用先前於92年9 月2 日向「雅虎國際資訊
      股份有限公司」申請設立之2 個家族網站，張貼販賣槍枝
      訊息，並在網路上留下其自網路跳蚤市場所購得之人頭戶
      ，以供人匯款，用以詐騙錢財。嗣民人劉坤南以其女友吳
      秀月之名義向乙○○購買槍枝，並於92年9 月22日及同年
      月30日，分別2 次匯款新台幣12萬及8 萬元至前述帳號內
      後，由乙○○將其中1 枝四五手槍槍管，套裝在模型槍上
      ，加以改造完成後，寄送吳秀月，所得款項則由乙○○及
      甲○○2 人花用殆盡‧‧‧」等語，則：原判決認為被
      告2 人因缺錢花用，遂起販賣改造槍枝詐財之犯意聯絡，
      則販賣改造槍枝或主要組成零件與詐騙行為間，似有牽連
      關係，屬裁判上一罪之關係，自為起訴效力之所及，而原
      判決僅於事實欄中述及被告2 人詐騙錢財，惟對此部分並
      未論罪，亦未說明被告2 人如何詐騙錢財，理由為何，則
      有已受請求之事項未予判決之違誤。原判決認為被告2
      人自92年4 月份起，基於販賣改造槍枝詐財之犯意聯絡，
      由被告乙○○先在網路網站刊登販賣槍枝、手機及家庭代
      工等廣告，藉以詐財得利之部分，則與本件原審詐騙行為
      ，似屬連續行為而有裁判上一罪之關係，自為起訴效力所
      及，原判決就此部分亦未為調查審判，亦有已請求之事項
      ，未予判決之違誤。又原判決認為被告2 人將槍管裝於
      改造槍枝中，並確有將改造槍枝寄送予劉坤南（以吳秀月
      名義購買），則是否仍能認為被告2 人有詐財之行為，或
      被告2 人如何詐財，原判決對此亦未進一步加以說明，則
      原判決非無判決理由矛盾、理由不備之違誤。
（二）原判決於事實欄中認定被告甲○○係於92年七、八月間某
      日，自庫房內竊取本案國軍制式美造四五手槍槍管6 枝後
      ，利用休假離營之機會攜出藏置家中，繼而將此事告知被
      告乙○○，並將其中3 枝槍管交給被告乙○○改造，被告
      乙○○再利用『先前』於『92年9 月2 日』，向「雅虎國
      際資訊股份有限公司」申請設立之「槍枝園地」、「愛槍
      者的天堂」等2 個家族網站及電子郵件信箱，張貼販賣槍
      枝訊息，並在網路上購得人頭帳戶，以供人匯款，用以詐
      騙錢財等語。可見被告乙○○所架設之網站顯非先於被告
      甲○○竊取槍管之前即已設立，原審所認定之事實即有矛
      盾。又倘果如前述，原判決既認定被告乙○○於92年9 月
      2 日始利用「槍枝園地」、「愛槍者的天堂」張貼販賣槍
      枝訊息，並認定被告甲○○於92年七、八月間竊取槍管6
      枝，則是否即能認定被告甲○○能預見被告乙○○將設立
      販賣槍枝網站，進而先行偷竊營區內之槍管，而認為被告
      甲○○與乙○○有販賣槍枝之聯絡；又被告甲○○因發現
      營區中有報廢之槍管而認有機可乘，竟進而偷竊之，並利
      用休假離營時攜出藏於家中，繼而將此事告知被告乙○○
      ，則被告乙○○對於被告甲○○於軍中竊取槍管6 枝之犯
      行，是否有犯意聯絡，均不無疑問。原判決認被告甲○○
      、乙○○2 人彼此之間於陸海空軍刑法第64條第3 項之「
      竊取軍用物品」罪、第65條第3 項之「未經許可、販賣軍
      用武器之主要組成零件」罪、槍砲彈藥刀械管制條例第33
      條第4 項之「未經許可，持有槍砲之主要組成零件」、第
      10條第1 項之「未經許可販賣具有殺傷力之改造模型槍」
      等4 罪間，均有犯意聯絡及行為分擔等情，不無判決理由
      矛盾等違誤。
（三）被告甲○○雖坦承其有交給被告乙○○3 枝制式四五手槍
      槍管，另3 枝放家中，惟堅稱此6 枝槍管係其於92年底中
      興二號庫房在清點時，看到一些軍品被丟往一號及二號庫
      間之水池及斜坡，其是自斜坡處取得該6 枝槍管等語。原
      審判決以同案被告乙○○於警訊時供稱系爭槍管是甲○○
      去（92）年七、八月份時拿給我的等語，及劉坤南以吳秀
      月名義於92年9 月22日、30日匯款予被告乙○○所購買之
      莊振廣彰化銀行大順分行之人頭帳戶之時間為據，認為被
      告甲○○實係於92年七、八月間自庫房中竊得本案之6枝
      槍管。惟：
    被告乙○○事後陳稱該槍管係92年11月間被告甲○○拿給
      伊的，並供稱伊因拿了錢不好意思，始將槍管裝在模型槍
      後，事後才寄給吳秀月。因此，被告甲○○是否確於七、
      八月間竊得，本有疑義。且據證人林金財等人亦證稱確曾
      於92年十、十一月份將堆積良久之待報廢物品丟在二號庫
      及三號庫中間廢棄水池及2 號庫後面山坡上等語，核與被
      告甲○○堅稱於山坡上拾檢6 支槍管等情，並無矛盾。
    再據證人即海軍陸戰隊補保大隊上校大隊長賴志宏於偵查
      中證稱：「（庫房軍品清點如何？有無軍品遺失？）清點
      至目前為止並未發現有短少的情況」（見偵查卷第108 頁
      ），如庫房內之軍品並無失竊之情形，則本件之6 支槍管
      是否確係被告甲○○自庫房內所竊得，亦有斟酌之餘地。
      原判決僅以被告甲○○於警、偵、審中之供述對於何時在
      中興庫房擔任何公差勤務前後供述不一，及證人黃其彥於
      初審時證稱「當時是考量甲○○無前科且表現正常，才派
      黃員至庫房出公差，研判黃員應是於擔任清點搬運公差時
      取得該6 枝槍管」之推測之詞，而為認定被告甲○○犯行
      之依據，顯有就被告甲○○有利之陳述未予採納並未記載
      其理由於判決之違誤。
（四）又按被告之自白，不得作為有罪判決之唯一證據，仍應調
      查其他必要之證據，以察其是否與事實相符，為軍事審判
      法第125 條準用刑事訴訟法第156 條第2 項之規定。被告
      乙○○雖自承於收到劉坤南以吳秀月名義購買槍枝之款項
      後，有將1 支模型槍加裝在被告甲○○交給他之槍管上，
      寄給吳秀月等語。惟證人劉坤南於初審時證稱：「我共匯
      2 次，第一次我匯款12萬元，之後隔幾天有人（我不知道
      是否是葉員）E-MAIL給我，告訴我，要賣給我的槍枝已賣
      給別人，他那邊有更新的，要我再匯款，之後我又再匯款
      8 萬元，之後並沒有再與我聯絡。」、「（事後有無收到
      貨品？）沒有，之後我有再與葉員聯絡，但沒有回應。」
      等語。則究被告乙○○是否確曾將該加裝槍管之槍枝寄送
      給吳秀月或劉坤南？如有，則因該槍枝並未扣案，所加裝
      之槍管是否即與被告甲○○交付之槍管為同一？該槍管是
      否具有殺傷力或構成軍用武器之主要組成零件？亦不無疑
      問。縱原判決認本件對被告乙○○之測謊結果，被告乙○
      ○對「繫案槍管其未販賣出去」、「賣槍的錢其未分給甲
      ○○」研判有說謊，因該鑑定報告有證據能力而得做為認
      定犯罪之佐證，而認定被告乙○○有本案之罪行，惟究該
      鑑定報告，即測謊之結果是否即得做為認定有前開之情節
      ，亦有審酌之必要。
（五）且本件扣案之槍管，原判決以內政部警政署刑事警察局送
      請國防部軍備局規格鑑測中心明符字第0930001008號函、
      海軍陸戰隊司令部瀚勤字第0930009322號函對扣案槍管之
      鑑定結果，雖屬海軍陸戰隊司令部已完成報廢程序之汰換
      槍管，亦經國防部軍備局生產製作中心第205 廠鑑定其來
      復線已嚴重磨損，無法修復，而無法達到準確瞄準之作戰
      要求，然上開槍管，作戰效能降低，不符合戰場上使用。
      但依據證人楊秉文於審理中之證述而認為該扣案之槍管仍
      可供短程射擊之用，且具有殺傷力，況依國軍對廢舊、不
      適用、超（短）、有（無）帳之裝備與零附件，亦規定有
      必須後送處理，故須待後送銷毀後，始非屬軍用武器，故
      本件槍管仍屬陸海空軍刑法第65條第3 項之軍用武器主要
      組成零件無疑。然查：按所謂軍用武器之主要組成零件，
      乃指性質上能供軍事上使用者，即具有殺傷力者而言，並
      非以現供軍用者為限。因此，於認定是否構成本件之罪，
      主要係以其有無具體之殺傷力為依據。本件據國防部軍備
      局生產製造中心第205 廠93年11月1 日照瑄字第09300049
      39號函（見原審卷(二)第44頁），其中說明三：「案內槍管
      之膛線已嚴重磨損，應無法再予修復，惟是否可射擊及有
      無殺傷力乙節，宜請貴院洽刑事局辦理」等語，另內政部
      93年12月15日內授警字第0930077367號函（見原審卷(三)第
      106 至107 頁）亦指出：「來函所敘該制式四五手槍槍管
      業經國防部軍備局生產製造中心第205 廠鑑定，槍管膛線
      已嚴重磨損，應無法再與修復，另參本部警政署刑事警察
      局鑑驗結果，送鑑槍管欠缺槍管固定環，依現狀無法供CO
      LT廠製口徑0.45吋之制式半自動手槍或仿同型半自動手槍
      製造之槍枝組成槍枝使用，本部認定非屬本部86年11月24
      日台（86）內警字第8670683 號公告槍砲彈藥主要組成零
      件等語。該函文似認為扣案之槍管已無法供組成槍枝使用
      。而原審判決以證人楊秉文證稱槍管內之來復線1 枝已經
      嚴重磨損，3 枝隱約可看見，還可以射搫，但無達到瞄準
      之要求等語，認為該槍管尚具有殺傷力，而為軍用武器主
      要組成零件云云。惟證人楊秉文於同次庭訊中亦稱：「（
      該批槍管能否擊發子彈？是否有殺傷力？）如經改造可以
      擊發子彈，射程可能變短，但還是會有殺傷力。」等語（
      見原審卷(二)第96頁），究倘槍管「未經改造」或「修復」
      （即槍管之本身），是否仍能擊發子彈而具殺傷力？原審
      於此並未審酌。又據前揭函文指出，該槍管已無法修復，
      則是否尚具殺傷力？另依前揭內政部函示，該槍管已無法
      與0.45制式或仿同型半自動手槍製造之槍枝組合成槍枝使
      用，則是否仍能認為其為軍用武器主要組成零件？原審判
      決未詳予論述說明，尚屬理由不備。
四、以上或為被告甲○○、乙○○上訴意旨所指摘，或為本院得
    依職權調查之事項，被告等上訴有理由，且原判決違背法令
    之情形，均足以影響事實之認定及法律之適用，本院無從自
    為判決，爰依法將原判決撤銷發回原審國防部高等軍事法院
    高雄分院，更為適法之判決。
據上論斷，應依軍事審判法第199條，判決如主文。
中　　華　　民　　國　　94　　年　　3 　　月　　7 　　日
　　　　　　　　　刑事第二庭    審判長法　官  林正雄
                                      法　官  陳啟造
                                      法　官  黃壽燕
以上正本證明與原本無異。
不得上訴。
中　　華　　民　　國　　94　　年　　3 　　月　　7 　　日
　　　　　　　　　　　　　　　　　　　書記官   黃一秋
